臺灣雲林地方法院交通事件裁定　　　　　　　　　　九十二年度交聲字第一七五號
　　原處分機關　交通部公路局嘉義區監理所雲林監理站東勢分站
　　異　議　人
　　即受處分人　甲○○
右列異議人因違反道路交通管理處罰條例案件，對於交通部公路總局嘉義區監理所雲
林監理站東勢分站民國九十二年九月二十九日勢監裁字第裁七一─ＧＣ二五七四六
八號、九十二年十月八號勢監裁字第裁七一─ＧＣ二五七四六七號所為之處分，聲
明異議，本院裁定如左：
    主  文
原中華民國九十二年九月二十九日勢監裁字第裁七一─ＧＣ二五七四六八號裁決書
所為之處分撤銷。
右撤銷部分，甲○○汽車駕駛人，駕駛汽車有違反道路交通管理處罰條例之行為，拒
絕停車接受稽查而逃逸，處罰鍰新台幣陸仟元，並記違規點數壹點。
其餘異議駁回。
    理  由
一、原處分機關交通部公路局嘉義區監理所雲林監理站東勢分站以異議人甲○○所有
    之車號ＫＬ二─三八七號重型機車，於民國九十二年三月二十六日下午一時十分
    許，在台中市○○○路○段、忠勇路口，未依規定二段式左轉，經警鳴笛示意停
    車受檢，竟拒絕停車接受稽查而逃逸，執勤員警登記該車之車號並查證車籍資料
    無誤後，為台中市警察局第四分局以該車駕駛人轉彎時不依標線指示以及拒絕停
    車接受稽查而逃逸，分別依道路交通管理處罰條例第四十八條第二款、第六十條
    第一項之規定逕行舉發。嗣異議人未於舉發通知單上所載之應到案日期（九十二
    年五月九日）前到案，經原處分機關依同條例第九條第一項、違反道路交通管理
    事件統一裁罰基準及處理細則第四十四條規定第一項規定逕行裁決，乃依同條例
    第四十八條第二款、第六十三條第一項第一款、違反道路交通管理事件統一裁罰
    基準表之規定，裁處新台幣（下同）一千八百元罰鍰，並記違規點數一點；又依
    同條例第六十條第一項、違反道路交通管理事件統一裁罰基準表之規定，裁罰六
    千元。
二、聲明異議意旨略以：本人的機車僅在住家附近使用，並未騎出外縣市，且警方所
    舉發之違規當日，本人因辦理車號Ｙ九─三八九八號自用小客車過戶手續而南下
    高雄縣鳳山市高雄監理站，根本不可能將機車騎至台中市閒逛。警方是否因業績
    壓力，才胡亂開立罰單，也有可能是警員看錯了車牌，且若違規屬實，應有照片
    佐證等語。
三、按汽車駕駛人轉彎時，不依標誌、標線、號誌指示者，處二百元以上六百元（按
    ：本條規定之貨幣單位為銀元）以下罰鍰；又汽車駕駛人駕駛汽車有違反本條例
    之行為，拒絕停車接受稽查而逃逸，除按各該條規定處罰外，處三千元以上六千
    元以下罰鍰。道路交通管理處罰條例第四十八條第二款、第六十條第一項分別定
    有明文。而有第四十八條、第六十條第一項之情形者，並各記違規點數一點，亦
    為同條例第六十三條第一項第一款所明定。再按逕行舉發違反道路交通管理事件
    ，經汽車所有人依通知單之應到案日期前到案，並告知違規駕駛人姓名、身分證
    統一編號及住址者，處罰機關應即另行通知違規駕駛人到案依法處理；逾應到案
    日期，處罰機關應依本條例第八十五條第三項規定處罰該汽車所有人，違反道路
    交通管理事件統一裁罰基準及處理細則第二十四條亦規定甚明；易言之，本件如
    機車駕駛人未按規定二段式左轉，為警當場攔停者，處罰機關固應對機車之駕駛
    人為處罰；惟若舉發機關並非當場對該部機車攔停，而對機車所有人為掣單舉發
    ，如經舉發之機車所有人在舉發通知單上所載之應到案日期前到案，並告知處罰
    機關該未按規定二段式左轉及不服稽查逃逸之機車違規駕駛人姓名，即依前開細
    則第二十四條規定處罰該名違規駕駛人，而如機車所有人未於應到案日期前到案
    或雖於應到案日期前到案，而未告知處罰機關實際之違規駕駛人者，處罰機關仍
    應依道路交通管理處罰條例第八十五條第三項「本條例關於車輛駕駛人之處罰，
    如應歸責於車輛所有人者，處罰車輛所有人」之規定，對車輛所有人加以處罰。
四、經查：異議人所有之車號ＫＬ二─三八七號重型機車，於九十二年三月二十六日
    下午一時十分許，在台中市○○○路○段、忠勇路口，未依規定二段式左轉，經
    警鳴笛示意停車受檢，竟拒絕停車接受稽查而逃逸，執勤員警登記該車之車號並
    查證車籍資料無誤後，為台中市警察局第四分局逕行舉發，嗣異議人未於舉發通
    知單上所載之應到案日期（九十二年五月九日）前到案，而由原處分機關分別逕
    行裁處一千八百元罰鍰並記違規點數一點及六千元罰鍰等情，有台中市警察局九
    十二年三月二十六日中市警交字第ＧＣ二五七四六七號、ＧＣ二五七四六八
    號舉發違反道路交通管理事件通知單影本、原處分機關九十二年九月二十九日勢
    監裁字第裁七一─ＧＣ二五七四六八號、九十二年十月八號勢監裁字第裁七一
    ─ＧＣ二五七四六七號違反道路交通管理事件裁決書影本各一紙在卷足稽。異
    議人固以前開情詞為辯，惟查：
  (一)就本件是否確有原處分機關裁決處分所認定之違規行為部分：證人即查獲本件違
    規事實之台中市警察局第四分局春社派出所員警姚敦賓於本院九十二年十一月二
    十一日訊問時結證稱：當時我們在五權西路與忠勇路口執行交通違規攔停勤務，
    當時大概是中午時分，當時該人騎忠勇路要左轉到五權西路三段，我們則站在五
    權西路三段上執勤，執勤地點距離路口約三、四十公尺，所以該人之違規事實非
    常明顯，我們看到他違規之後，我就揮指揮棒並且鳴笛，示意停車，但該人未停
    車，我當時站在最前方，我同事楊東舜站在後方，我們看到機車沒有遵守我們的
    指揮停車騎走後，我們就回頭看他的機車車牌，並且我們二人同聲說出車牌號碼
    ，結果我們說的號碼都是符合的，於是我們就將車牌號碼寫在空白紙上，回到派
    出所裡查電腦資料才查出該部機車的車籍、顏色、廠牌（值勤當時我沒有特別注
    意顏色及廠牌，我只注意車牌），並且開單告發等語；核與證人即當時亦參與執
    勤取締之員警楊東舜於本院九十二年十二月十二日訊問時證述：我們在五權西路
    及忠勇路口執勤時，都會站在五權西路往市區的方向，看五權西路上有無闖紅燈
    或未繫安全帶的違規及忠勇路的機車有無違規未按二段式左轉的情形。我在路口
    值勤時，我們二位警員站立位置都是一前一後，我都會站在前面，本件我也是如
    此，如果遇到拒絕攔停的車輛，我們二位值勤員警都會回頭去看車號。我當時是
    因為發現該人違規未按二段式左轉而攔停，我們看到他違規，我們二位員警都有
    拿紅布條或是指揮棒並鳴笛，而因該人未停，並向市區方向駛去，我們即回頭看
    該車之車輛號碼，並由其中一位員警詢問是否為某車牌號碼，如果所講出來的車
    牌無誤的話，另一位員警就會回答是，來作確認等語大致相符，並與證人楊東舜
    於本院庭訊時所提出值勤當日警員工作紀錄簿上記載：「於１０時在忠勇路、五
    權西路一部重機車ＫＬ２─３８７號未依規定二段式左轉，經鳴笛示意停車受檢
    ，該車不停，依規逕行舉發」等情一致（此有警員工作紀錄簿影本在卷可稽）。
    固然二位證人就當時值勤時站立之位置（究係姚敦賓或楊東舜站立在前）、確認
    逃逸車輛車牌的方式（究係二位員警同時說出所看到的車牌號碼，或是由其中一
    位員警詢問是否為某車牌號碼，再由另一位員警答稱是否所見相同）等細節，二
    位證人所述有所出入，惟本案違規當時距離庭訊時已將近八個月，以兩位員警平
    日均需服交整勤務，所面對之交通違規案件不計其數，就上開細節證述上有所不
    一，應可理解；且徵諸證人姚敦賓所證：該機車顏色及廠牌是我查出車籍資料後
    才知道的，在執勤當時我並無特別注意顏色及廠牌，我只注意車牌等語，則證人
    姚敦賓於值勤時必定非常專注於目視機車車牌，加以證人楊東舜亦證稱：「（有
    無可能看錯車牌號碼？）若經二位值勤員警同時看，就不會錯了，如果二位值勤
    員警所看的車牌號碼不符的話，我們則不予舉發，本件我們二位值勤員警所看的
    車牌號碼是相同的」，則二位證人應無誤認機車號牌之虞。證人姚敦賓、楊東舜
    既均為依法執行職務之公務員，其公正執法應可期待，若非確有違規情事，證人
    實無設詞誣攀之理，且警察舉發交通違規行為，並不以照片為必要之證明方法，
    若強求各種交通違規行為均需以照片為其裁罰依據，事實上殆不可行，蓋諸多違
    規行為之發生難以預期，違規狀態稍縱即逝，如闖紅燈（在未設置闖紅燈自動照
    相儀器之處所）；未戴安全帽之騎士見警攔查，隨即戴上安全帽；未繫安全帶之
    汽車駕駛見警攔查，隨即繫上安全帶等情形，根本無法期待此類違規行為均須照
    相為證，本件機車駕駛人未按規定二段式左轉之違規狀態，亦屬稍縱即逝，縱然
    值勤員警隨身攜帶相機，惟在員警發現違規情形、拿起相機對準違規車輛一直到
    拍攝違規情形，機車駕駛人可能早已完成違規行為，而不及照相存證，是本件縱
    然未有照相存證，本件機車駕駛人於前開時、地未依規定二段式左轉並拒絕停車
    接受稽查而逃逸之違規事實，仍堪認定。
  (二)又異議人固辯稱當日本人因辦理車號Ｙ九─三八九八號自用小客車過戶手續而南
    下高雄監理站，根本不可能將機車騎至台中市閒逛等語，並舉出汽車燃料使用費
    繳納通知書為證。惟查，經本院向監理機關函詢車號Ｙ九─三八九八號於九十二
    年三月二十六日是否有過戶紀錄以及過戶是否需原車主與新車主本人親自辦理等
    事項之結果，車號Ｙ九─三八九八號自用小客車於九十二年三月二十六日確實有
    過戶紀錄，惟有關車輛產權移轉過戶登記，按各區監理所（站）車輛管理窗口作
    業手冊規定，受理過戶僅就所送證件資料予以查驗，此有雲林監理站九十二年十
    二月十九日嘉監雲字第○九二○○一五七○五號函、交通部公路總局高雄區監理
    所九十二年十二月二十三日高監車字第○九二○○五五七八八號函所附汽（機）
    車過戶登記書在卷可稽，異議人亦庭稱：當日僅有我一人前去辦理，我沒有與車
    主一起去辦等語，在無他人可佐證異議人確實於當日親自前往高雄辦理車輛過戶
    事宜之情況下，異議人當日是否確實親自前往高雄辦理車輛異動手續，尚非無疑
    ；縱認異議人確於當日親自前往高雄辦理車輛異動事宜，惟本件違規情形，既係
    因上開機車未依規定二段式左轉，且不服從稽查而逃逸，舉發機關對機車所有人
    逕行舉發，異議人即機車所有人即應於應到案日期前告知原處分機關車輛之實際
    使用人，茲異議人既未依規定告知原處分機關該車輛違規當時之實際使用人，原
    處分機關仍應依道路交通管理處罰條例第八十五條第三項之規定，對車輛所有人
    加以處罰，則縱本件實際駕駛人係另有其人，並不影響本件之裁罰。且異議人之
    重型機車既未遺失，於到庭時亦陳稱：我都騎該部機車做生意，我從未將機車借
    給他人等語，該機車既均在異議人自行保管之下，則就其所有之重型機車於事發
    當日究係由何人所騎乘，應知之甚詳，其不到案說明或具體指出該駕駛人之姓名
    ，僅辯稱其非違規之人，自無可採。
五、綜上所述，異議人上開所辯，均委無足採。就未按規定二段式左轉部分，原處分
    機關依道路交通管理處罰條例第四十八條第二款及違反道路交通管理事件統一裁
    罰基準表規定，裁處異議人一千八百元罰鍰（按：法條規定「處二百元以上六百
    元以下罰鍰」，其貨幣單位乃係銀元，折合新台幣即為六百元以上一千八百元以
    下罰鍰），並依同條例第六十三條第一項第一款規定，記違規點數一點，經核於
    法並無不合。就拒絕停車接受稽查而逃逸部分，原處分機關依道路交通管理處罰
    條例第六十條第一項及違反道路交通管理事件統一裁罰基準表規定，裁處異議人
    六千元罰鍰，於法本無不合，惟依同條例第六十三條第一項第一款規定，有第六
    十條第一項之情形者，亦應記違規點數一點，原處分（九十二年九月二十九日勢
    監裁字第裁七一─ＧＣ二五七四六八號）漏未諭知，於法即有未合，異議人聲
    明異議雖無理由，惟上開處分既有違法之處，自應由本院予以撤銷，並就撤銷部
    分，審酌上開違規情節，改依道路交通管理處罰條例第六十條第一項及違反道路
    交通管理事件統一裁罰基準表規定裁處異議人罰鍰六千元，並依同條例第六十三
    條第一項第一款規定，記違規點數一點。
六、據上論斷，應依道路交通管理處罰條例第八十七條第二項，道路交通案件處理辦
    法第十九條、第二十條前段，裁定如主文。
中     華      民      國     九十三     年      四       月     二     日
                                        臺灣雲林地方法院交通法庭
                                            法  官  李明益
右正本證明與原本無異。
如不服本裁定，應於裁定送達後五日內向本院提出抗告狀。
                                            書記官  許立昌
中     華      民      國     九十三     年      四       月     二     日
